臺灣高等法院刑事裁定
110年度抗字第1713號
抗  告  人
即  受刑人  黃治瑋



上列抗告人即受刑人因聲明異議案件，不服臺灣基隆地方法院中
華民國110年9月23日裁定（110年度聲字第771號），提起抗告，
本院裁定如下：
    主  文
抗告駁回。                                              
    理  由
一、原裁定意旨略以：抗告人即受刑人黃治瑋因詐欺案件，經臺
    灣基隆地方法院以109年度基簡字第825號判決判處拘役58日
    ，並就未扣案犯罪所得新臺幣（下同）1萬元沒收，於全部
    或一部不能或不宜執行沒收時，追徵其價額，於109年9月10
    日確定在案；嗣臺灣基隆地方檢察署檢察官以109年度執沒
    字第1094號指揮執行追徵抗告人上開犯罪所得，並以110年8
    月23日基檢貞甲109執沒1094字第1109016423號函，指揮法
    務部○○○○○○○○附設勒戒處所就保管抗告人之保管金及勞作金
    ，酌留每月日常基本生活費用3,000元後，餘款於9,034（前
    已扣繳966元）內，匯入該署專戶以執行沒收，有該署前開
    函文可按。上開判決既已確定，檢察官據以執行追徵犯罪所
    得，且執行之標的為抗告人之保管金、勞作金，執行範圍未
    逾應沒收之數額，自無指揮違法可言；又檢察官已函示應酌
    留每月日常基本生活費用3,000元，未低於法務部矯正署之
    建議，且抗告人亦未具體提出相關事證資料說明其有何特殊
    原因、醫療等因素之需求，有逾上開數額之生活需求致所酌
    留之日常生活基本費用有不敷使用而使其生存權或其他基本
    人權受到危害之情況。是本件檢察官並無指揮違法或不當之
    情形，抗告人以保管金為家屬寄入之財物主張不得執行，顯
    有誤會，從而，本件聲明異議為無理由，應予駁回等語。
二、抗告意旨略以：抗告人錢卡內有7,000元係抗告人母親寄給
    抗告人之生活費用，並非抗告人自己所賺之金錢，以理不應
    強制扣款。抗告人被扣勒戒費和犯罪所得，本無可厚非，然
    依最高法院107年度台抗字第838號裁定意旨，有關矯正機構
    ，收容人因沒收追繳犯罪所得或債權執行，需酌留生活需求
    費，建議每月生活費用金額標準為3,000元，惟檢察官竟將7
    ,000元全部扣除，致抗告人在監服刑無法購買日用品及所需
    之支出，還需靠監方之生活補助費200元，根本難以維持生
    活，請求歸還所扣之犯罪所得，保留3,000元給予抗告人，
    使其在監安心服刑云云。
三、按罰金、罰鍰、沒收及沒入之裁判，應依檢察官之命令執行
    之；前條裁判之執行，準用執行民事裁判之規定，刑事訴訟
    法第470條第1項前段、第471條第1項分別定有明文。又按強
    制執行法對於維持債務人生活客觀上所需者，非欲藉此而予
    債務人寬裕之生活，而係兼顧人權，認有酌留之必要，即使
    對於受刑人「維持生活客觀所需」之標準或有差別，此項規
    範之適用亦無例外，刑事訴訟法第471條第1項規定沒收裁判
    之執行「準用」執行民事裁判之規定，就保障受刑人獄中人
    權意旨，維持受刑人於監獄生活中最低生活所需之法規目的
    而言，在此範圍內亦有準用。再按受刑人作業所獲取之「勞
    作金」屬其額外收入，而「保管金」乃其親友救濟受刑人之
    捐贈為受刑人之財產，二者均得為檢察官執行沒收處分抵償
    之標的。是檢察官指揮執行沒收，就受刑人勞作金及保管金
    等財產，若已兼顧受刑人在監執行生活所需，而依強制執行
    法相關規定意旨，酌留受刑人在監獄生活所需定額金錢者，
    除部分人員具特殊原因或特殊醫療需求等因素，允個別審酌
    外，即難謂有何不當（最高法院107年度台抗字第25號裁定
    意旨參照）。
四、經查：
　㈠抗告人因詐欺案件，經臺灣基隆地方法院以109年度基簡字第
    825號判決判處拘役58日，未扣案犯罪所得新臺幣（下同）1
    萬元沒收，於全部或一部不能或不宜執行沒收時，追徵其價
    額，並於109年9月10日確定在案，有臺灣基隆地方法院上開
    判決書及本院被告前案紀錄表在卷可稽（110年度聲字第771
    號卷第15至19頁、本院卷第38至39頁）。嗣臺灣基隆地方檢
    察署檢察官依前開確定判決以110年8月23日基檢貞甲109年
    度執沒字第1094字第1109016423號函，指揮法務部○○○○○○○○
    附設勒戒處所就抗告人於監所之保管款(含保管金及勞作金)
    ，於應沒收未扣案之犯罪所得9,034元（前已扣繳966元）之
    範圍內，每月酌留其日常基本生活費用3,000元後，餘款匯
    入臺灣基隆地方檢察署專戶以執行沒收，有該署前開函文可
    按（見110年度聲字第771號卷第11至12頁）。
　㈡抗告意旨指稱其錢卡有7,000元係其母親寄給抗告人之生活費
    用，不應該強制扣款云云。查抗告人之母親確有寄7,000元
    之金額予抗告人，有法務部○○○○○○○○保管款收款收據為佐（
    見110年度聲字第771號卷第9頁），然揆諸前揭說明，親友
    救濟受刑人捐贈之「保管金」，已屬受刑人之財產，與勞作
    金均得為檢察官執行沒收處分抵償之標的。是抗告人以保管
    金為其母親寄入之財物，主張不得執行云云，恐有誤解，自
    非可採。
　㈢復抗告人固稱其錢卡之7,000元全數遭扣除，未酌留其每月生
    活費用3,000元乙節，經本院詢問法務部○○○○○○○、雲林第二
    監獄、新店戒治所以及臺灣基隆地方檢察署，其中法務部○○
    ○○○○○○依前揭110年8月23日執行扣款之函文指示，於110年8
    月26日對抗告人執行扣款，在酌留供抗告人維持基本日常生
    活所需之3,000元後，始就其保管金之餘額予以扣繳，扣款
    金額為3,850元，而於此次扣款完後抗告人還有應扣除金額5
    ,184元（計算式：9,034-3,850=5,184），嗣法務部○○○○○○○
    、雲林第二監獄均因檢視受刑人保管款不足3,000元，故均
    未對抗告人執行扣款，有本院公務電話查詢紀錄表在卷可佐
    （見本院卷第57至63頁）。是本件執行檢察官依上開確定判
    決，執行抗告人犯罪所得之沒收，而以前揭函文命就抗告人
    之保管款（含保管金、勞作金）酌留3,000元後，始於9,034
    元範圍內為辦理沒收，此顯已考量並酌留抗告人於日常生活
    所需之基本費，使其無生活陷入困頓之虞，自屬合法，且僅
    法務部○○○○○○○○於酌留抗告人基本日常生活所需金額後，扣
    款一次，其餘監所均未執行扣款，故抗告人稱其錢卡內保管
    款遭全數扣除未酌留3,000元一事，顯與事實有所出入，容
    有誤會，亦無可採。
五、綜上所述，本件顯無抗告人所指檢察官之執行指揮不當或違
    法之情形，原審法院認抗告人之聲明異議為無理由，予以裁
    定駁回，經核認事用法，並無不當。抗告人猶執前詞，提起
    本件抗告，並指摘原裁定不當，為無理由，應予駁回。
據上論斷，應依刑事訴訟法第412 條，裁定如主文。
中　　華　　民　　國　　110 　年　　11　　月　　24　　日
                  刑事第十六庭  審判長法　官 葉騰瑞
                                      法　官 廖紋妤
                                      法　官 王耀興
以上正本證明與原本無異。
不得再抗告。
                                      書記官 蘇佳賢
中　　華　　民　　國　　110 　年　　11　　月　　24　　日